臺灣基隆地方法院刑事裁定　　　　　　　　　　　　　　九十三年度聲判字第九號
　　聲　請　人　辛○○　男六十.
　　代　理　人　呂金貴律師
　　被　　　告　壬○○　男　三.
　　　　　　　　卯○○　男　三.
　　　　　　　　乙○○　男　三.
　　　　　　　　己○○　男　三.
　　　　　　　　戊○○　男　三.
　　　　　　　　丑○○　男　三.
　　　　　　　　巳○○　男　三.
　　　　　　　　子○○　男　四.
　　　　　　　　辰○○　男　四.
　　　　　　　　癸○○　男　二.
　　　　　　　　甲○○　男　三.
　　　　　　　　丁○○　男　三.
　　　　　　　　寅○○　男　三.
　　　　　　　　庚○○　男　四.
　　　　　　　　丙○○　男　二.
右列聲請人因告訴被告殺人等案件，不服臺灣高等法院檢察署檢察長駁回再議之處分
（九十三年度上聲議字第八六九號），聲請交付審判，本院裁定如左：
  　主　文
聲請駁回。
　　理　由
一、按告訴人不服上級法院檢察署檢察長或檢察總長認再議為無理由而駁回之處分者
    ，得於接受處分書後十日內委任律師提出理由狀，向該管第一審法院聲請交付審
    判。法院認為交付審判之聲請不合法或無理由者，應駁回之。刑事訴訟法第二百
    五十八條之一第一項、第二百五十八條之三第二項前段，分別定有明文。
二、聲請交付審判意旨詳如刑事聲請交付審判兼聲請理由狀所載（如附件）。
三、本件聲請人即告訴人辛○○以被告壬○○、卯○○、乙○○、己○○、戊○○、
    丑○○、巳○○、子○○、辰○○、癸○○、甲○○、丁○○、寅○○、庚○○
    、丙○○涉犯偽造文書、殺人等罪，向臺灣基隆地方法院檢察署檢察官提出告訴
    ，經該檢察署檢察官於九十三年一月三十日以九十二年度偵字第三四五五號為不
    起訴處分後，聲請人不服聲請再議，亦經臺灣高等法院檢察署檢察長於九十三年
    三月十一日以九十三年度上聲議字第八六九號處分書，認聲請人再議為無理由而
    駁回再議，業經本院依職權調閱上開偵查卷證核閱無誤。
四、經查：
（一）聲請人指訴稱：「被告庚○○醫師於證物二診斷書上所稱『從早上起肚子疼痛
      不堪，奄奄一息』等情，被告庚○○有偽造文書情形」乙節（見九十二年一月
      二十九日刑事補充告訴理由一狀），惟查，該轉診單上之病歷摘要係由醫師即
      被告庚○○以英文書寫，已據被告庚○○供陳在卷，並有聲請人所提之轉診單
      影本附卷可稽（附於臺灣基隆地方法院檢察署九十一年度他字第三三二號卷第
      四十頁），該影本上確有鉛筆字跡在被告庚○○書寫之英文旁加註「原因痛苦
      不堪」「奄奄一息？可惡」「吊點滴」等中文字，並非原影本內容，聲請人於
      偵訊時陳述：「其實是她（指病患張黃含笑）從早上去時就肚痛」、「（檢察
      官問：奄奄一息是何出來？）那是我查出來的」等情（見臺灣基隆地方法院檢
      察署九十二年度他字第五三號卷第八五頁）；足見聲請人指訴被告填寫「從早
      上起肚子疼痛不堪，奄奄一息」事項，係聲請人自行翻譯填寫，前揭中文字既
      非被告庚○○所寫，被告庚○○就此應無偽造文書之犯行。參以病人張黃含笑
      之基隆長庚醫院急診病歷（到院時間二○○二年十月五日○時一分）護理記錄
      欄上記載「病患主訴因普通腹痛．．．」，且觀聲請人前開陳述：「病患張黃
      含笑從早上去時就肚痛」，是病人張黃含笑從早上到國軍基隆醫院去時就有肚
      痛之情事，因之聲請交付審判意旨所指「當時張黃含笑健康情況良好，並無任
      何其他異樣（即無「腹部壓痛」情狀），病歷記載病情不符」，顯與聲請人於
      偵訊時所陳述病患張黃含笑從早上去時就肚痛乙情相異，聲請人聲請交付審判
      意旨所指要屬誤解。
（二）聲請人又指訴稱：「海軍醫院的急診病患登記簿上的資料轉診時間登記為十一
      點四十分，轉診時間不符，被告庚○○有偽造文書之嫌」乙節（見九十二年一
      月二十九日刑事補充告訴理由一狀），雖聲請人提出收費收據（列印時間九十
      一年十月四日二十三時二十七分五十五秒）為據（見臺灣基隆地方法院檢察署
      九十二年度他字第五三號卷第十頁），惟該收據僅可證明聲請人結清醫藥費用
      之時間，尚非病人張黃含笑離院時間之證明，且該急診病患登記簿係供該醫院
      行政業務上所用，並非專供公眾或他人取用之證明，更無生何損害於他人或公
      眾之可言。再者，該國軍基隆醫院急診病患登記簿係由值班護士登記填載，由
      該登記簿係由值班護士蓋章即可得知，足見該國軍基隆醫院急診病患登記簿上
      之離院時間二十三時四十分並非係被告被告庚○○所填載，則被告庚○○焉有
      偽造文書之情事。
（三）聲請人再指訴稱：「聲請人火速搭乘海軍救護車將母親黃含笑轉至基隆長庚醫
      院，而非使用自用小轎車，長庚醫院於急診病歷表記載為自用小轎車，與事實
      不符，被告庚○○有偽造文書之嫌」乙節（見九十二年一月二十九日刑事補充
      告訴理由一狀），聲請人提出基隆長庚醫院急診病歷為證（見臺灣基隆地方法
      院檢察署九十二年度他字第五三號卷第十三頁），惟依證人即基隆長庚醫院急
      診室護士李雅鈴於偵訊時結證稱：「到院時間是病人家屬到院掛完號以後，由
      掛號人員作電腦輸入作業，時間是電腦自動紀錄在上面，到院方式是如果在電
      腦系統未更改前，都是紀錄為『自家車』的紀錄；（臺灣基隆地方法院檢察署
      九十一年他字第三三二號證物四）是由我紀錄，因為我沒有進電腦更改，所以
      出現『自家車』」等語（見臺灣基隆地方法院檢察署九十二年度他字第五三號
      卷第一二六頁），是前揭急診病歷記載到院方式既係因未更改電腦系統所自動
      顯示，即非故意為不實之記載，況張黃含笑確有轉至基隆長庚醫院就診，其以
      如何方式到達醫院並非急診病歷之重要內容，是以聲請人所指前揭偽造文書犯
      行，實與刑法偽造文書罪之構成要件有所未合。況該基隆長庚醫院急診病歷係
      由基隆長庚醫院人員所填載，其中到院方式係由護士李雅鈴填載，已如前述，
      並非由被告被告庚○○所為，則被告庚○○應無偽造文書之情事。
（四）而病患張黃含笑於九十一年十月二十七日上午六時二十分許在基隆長庚醫院醫
      師死亡，聲請人於同年十一月十六日因質疑其母張黃含笑遭基隆長庚醫院不當
      醫療手段致死，乃向基隆市警察局第四分局安樂分駐所報案。經臺灣基隆地方
      法院檢察署檢察官會同法務部法醫研究所法醫師於九十一年十一月二十五日相
      驗及解剖張黃含笑屍體，並採檢體送鑑定，經法務部法醫研究所醫師鑑定結果
      ，解剖內部檢查：「咽喉：頸部皮下及軟組織無損傷及出血，會厭軟骨及聲帶
      粘膜無出血點，無異物存留。胸腔：兩側肋膜腔有多量結冰積液，肋膜無損傷
      。氣管：紫紅色粘膜無損傷，無異物存留。肺臟：右肺八二○公克，左肺八八
      ○公克，肺實質呈深紫色，中度至重度之充血與水腫，無局部病灶，主要血管
      無病變。心臟：重量四三○公克，心外膜脂肪增加，右顯著型心系統於左前降
      支冠狀動脈有輕度非鈣化性動脈硬化現象，二尖瓣膜有局部纖維化增厚現象，
      瓣膜基部鈣化，相對應之腱索亦有變粗及變短，左心室心肌增厚，其他瓣膜、
      腱索及心內膜等均無著變。食道：灰白色粘膜無損傷，管腔內無返流食物。胃
      ：粘膜呈棕褐色無潰瘍或損傷，無內容物，無芳香族氣味，無藥物顆粒」等，
      並無胃、肺、喉部遭刺穿等情。解剖結果與被告丙○○所辯稱該醫院使用之鼻
      胃管，為鈍頭之塑膠軟管，由鼻腔進入放置於胃部，主要功能為餵食及胃部之
      減壓引流，放置鼻胃管不可能將肺部刺穿等語（臺灣基隆地方法院檢察署九十
      二年度他字第五三號卷第一一三頁）相符。又解剖發現：「肺臟充血與水腫，
      中度至重度。心臟增生肥大，中度至（重量四三○公克）。心臟冠心系統輕度
      非鈣化性動脈硬化病變。心臟二尖瓣瓣膜鈣化病變，中度。」。再法醫研究所
      對於死亡原因認為：張黃含笑係「死亡原因：甲、多重器官衰竭，乙、肺炎合
      併成人呼吸窘迫症。其他對死亡有影響之身體狀況：心臟心肌、瓣膜及動脈硬
      化病變、年邁。，死亡方式：自然死亡」，有法務部法醫研究所（９１）法醫
      所醫鑑字第一六七三號鑑定書附卷可稽（見臺灣基隆地方法院檢察署九十一年
      度相字第四二二號卷第三六至四七頁）。綜合解剖結果，顯見病患張黃含笑係
      年邁，多重器官衰竭及肺炎合併成人呼吸窘迫症而導致自然死亡，並非有他力
      介入導致其死亡，準此，自不得認被告等須負殺人罪責。再查，觀聲請人雖提
      出錄音帶譯文多紙，記錄被告等及張黃含笑與聲請人對話內容，及當時被告等
      採用之醫療措施，惟該等內容，係重現張黃含笑住院治療期間，醫院醫師為盡
      其治療之義務，商討、決定對病患採取打針、抽血、插鼻胃管、洗腎等醫療行
      為之過程，並不能證明被告等有聲請人所指有殺人之行為。
（五）至聲請人另指病患張黃含笑於九十一年十月十七日上午九點左右喝了二西西Ｇ
      ＡＳＣＯＮ口服藥後，竟發生抽筋、嗆傷，這些症狀以前從未發生過，雖瞬間
      即恢復．．．懷疑該藥係毒藥一節（見九十二年一月二十九日刑事補充告訴理
      由一狀），而被告蔡忠誠辯以：因病患有意識障礙、吞嚥困難及營養不足現象
      ，故予以鼻胃管置入，並採取管灌飲食；因病患腹痛原因不明，再加上病患之
      子要求安排胃鏡檢查，故於十月十七日上午病患狀況較為穩定後安排做胃鏡，
      按照一般胃鏡檢查程序在病房拔除鼻胃管後送病患至胃鏡室，並在做胃鏡前給
      予ＧＡＳＣＯＮ二西西以消除腸胃道氣泡，俾使做胃鏡時有較佳視野來做更正
      確診斷；病患於喝入藥水後嗆到，引發癲癇造成缺氣，故先給予病人氧氣外，
      病患在給予氧氣後不再有癲癇發作等情（見臺灣基隆地方法院檢察署九十二年
      度他字第五三號卷第一一二頁），然該「ＧＡＳＣＯＮ」藥物於臨床上作何使
      用？經臺灣基隆地方法院檢察署函詢行政院衛生署藥政署詢問結果，答覆以：
      「案內『ＧＡＳＣＯＮ』經查本署藥品許可證電腦資料，本署核准該藥品許可
      證上之適應症為解除脹氣、緩解氣脹相關症狀」等語，有行政院衛生署九十二
      年八月二十六日衛署藥字第○九二○三○八八二二號函在卷可憑（見臺灣基隆
      地方法院檢察署九十一年度他字第三三二號卷第二九五頁），是以ＧＡＳＣＯ
      Ｎ並非毒藥，且被告係在病患做胃鏡前，為消解胃腸之氣泡始給予病患張黃含
      笑服用，給藥之時機亦無不當。退而言之，若該藥物如果係有毒藥品，藥效必
      然強烈且造成身體極大損傷或不適，病患張黃含笑服用該藥物後，雖有抽筋、
      嗆傷，豈會抽筋後瞬間恢復？雖聲請人認ＧＡＳＣＯＮ藥物係毒藥云云，應係
      見母親飲用時發生不適之懷疑，且並無證據證明病患張黃含笑服用該藥物後導
      致死亡，自難以此遽認被告等有殺人之犯行。
五、綜上所述，臺灣基隆地方法院檢察署、臺灣高等法院檢察署檢察官前開之不起訴
    處分書、再議處分書之採證之方式、認定之原則，並無悖於論理法則與經驗法則
    ，各該處分均於法有據且屬適當。本件交付審判之聲請，核無理由，依法應予駁
    回。
六、依刑事訴訟法第二百五十八條之三第二項前段裁定如主文。
中　　　華　　　民　　　國　　九十三　　年　　　九　　　月　　 三十 　　日
            　　                    臺灣基隆地方法院刑事第三庭
                                        審判長法　官  鄭　景　文
                                              法　官  曾　雨　明
                                              法　官  王　美　婷
右正本證明與原本無異。
本件裁定不得抗告。
                                        　　　書記官  王　一　芳
中　　　華　　　民　　　國　　九十三　　年　　　九　　　月　　 三十 　　日
